【裁判字號】    98,易,3495
【裁判日期】    990408
【裁判案由】    詐欺
【裁判全文】
臺灣臺中地方法院刑事判決              98年度易字第3495號
公  訴  人  臺灣臺中地方法院檢察署檢察官
被      告  甲○○
            丁○○
            戊○○
            己○○
            丙○○
上列被告等因詐欺案件，經檢察官提起公訴（98年度偵字第7903
號、98年度偵續字第46號），本院判決如下：
    主    文
甲○○共同犯詐欺取財罪，處有期徒刑壹年。
己○○、丙○○共同犯詐欺取財罪，各處有期徒刑捌月。
丁○○、戊○○均無罪。
    事    實
一、甲○○（起訴書誤載為王少豐）、己○○、丙○○基於意圖
    為自己不法之所有之犯意聯絡，於民國96年間，因乙○○欲
    購買基金，遂經由戊○○介紹認識丁○○，丁○○再經由丙○○介紹而認識經營瑞泰保險有限公司（下稱瑞泰公司）之
    甲○○後，了解購買外國基金之方式，甲○○、丙○○遂向
    丁○○、乙○○謊稱購買甲○○所經營之瑞泰保險經紀有限
    公司所代理之瑞士共同基金投資方案有高額報酬云云（該瑞
    士共同基金之原網頁載有英文為SwissCash，原網站網址為
    http:// www.swisscash.net，該網站已於96年8月18日關閉
    ，網站上並以中文、英文、馬來西亞文等各國語言誆稱：「
    Swiss Mu tual Fund成立於1948年，近60年來，我們不斷強
    化"金融菁英團隊"，也幫助過很多大型企業團隊、國際知名
    財團，達成財務規劃與獲利目標」、「Swisscash為其投資
    者提供保本固定收益率」、「期許每位投資者短期內成為百
    萬美元富翁」、「提供保本固定收益率計畫，每30天平均
    25%收益率」，提供市場開發獎勵：1.推廣立即獎金：介紹
    客戶投資金額的百分之十。例如：所介紹朋友投資美金
    1,000元，則可領領得美金100元推廣獎金。2.紅利獎金：介
    紹客戶投資回利的百分之十。例如：所介紹客戶投資回利的
    百分之十。例如：介紹的朋友領美金2,500元回利時，介紹
    人同時也領到美金250元。3.平衡獎金：每月結算月績，從
    投資額分左右兩邊對碰獎金」），致使乙○○因而陷於錯誤
    ，為委託丁○○辦理美西人壽保險及購買基金事宜，先於96
    年8月7日，在兆豐國際商業銀行北臺中分行以現金匯款美金
    2萬元至丁○○帳戶內，再由丁○○、丙○○於同日在兆豐
    國際商業銀行北臺中分行，將其中之美金1萬8,145元匯至丙○○所提供亦有犯意聯絡之己○○所有之合作金庫商業銀行
    國際金融業務分行境外存款戶「RICH TIME CAPITAL
    MANAGEMENT LTD.」帳號0000000000000號帳戶（下稱合庫帳
    戶）內，其餘美金1,855元則為丁○○、戊○○之傭金，嗣
    己○○依甲○○之指示，再將上開帳戶內之款項匯款至甲○○之妻王淑玲之個人戶頭內。嗣因丁○○一直無法向丙○○
    取得乙○○購買基金之憑證，遂於96年8月20日寄發存證信
    函予丙○○，惟仍無取得乙○○購買基金之憑證，丁○○、
    乙○○至此始知受騙。
二、案經乙○○訴由臺灣臺中地方法院檢察署檢察官偵查起訴。
    理  由
壹、證據能力按被告以外之人於審判外之言詞或書面陳述，除法
    律有規定者外，不得作為證據，刑事訴訟法第159條第1項定
    有明文，此乃傳聞證據之排除法則。又傳聞法則之重要理論
    依據，在於傳聞證據未經當事人之反對詰問予以核實，乃予
    排斥，惟若當事人已放棄對原供述人之反對詰問權，於法院
    審判時表明同意該等傳聞證據可作為證據，基於證據資料愈
    豐富，愈有助於真實發現之理念，並貫徹刑事訴訟法修法加
    重當事人進行主義之精神，確認當事人對於證據能力有處分
    權之制度，傳聞證據經當事人同意作為證據，法院認為適當
    者，亦得為證據。另當事人於調查證據時，對於傳聞證據表
    示「沒有意見」、「對於證據調查無意見」，而未於言詞辯
    論終結前聲明異議，應視為已有將該等傳聞證據採為證據之
    同意，此刑事訴訟法第159條之5定有明文。查本案所引之下
    列證據，均據被告甲○○、丁○○、戊○○、己○○、丙○○對證據能力表示「沒有意見」，亦未於本案言詞辯論終結
    前聲明異議，則本院審酌該等證據並無違法取證或證明力顯
    然過低之情事，均得採為證據。
貳、有罪部分
一、訊據被告丙○○固坦承有介紹被告甲○○所經營之瑞泰保險
    經紀有限公司所代理之瑞士共同基金投資方案，及提供被告
    己○○所有合庫帳戶予被告丁○○；被告甲○○則坦承其為
    瑞泰保公司總經理，其所經營之瑞泰公司有代理之瑞士共同
    基金，該瑞士共同基金名稱係SwissCash，原網站網址為htt
    p://www.swisscash.net，現已倒閉，其上線是郭淑英，該
    基金約定是介紹一個人會有被害人投資金額百分之十之獲利
    ，被告己○○帳戶的錢有部分是匯到其妻王淑玲帳戶或國外
    購買點數之帳戶內；被告己○○則坦承上開合庫帳戶係其與
    被告甲○○共同開立，其是依被告甲○○指示為該帳戶匯款
    之工作，該帳戶主要是作為購買瑞士共同基金網站之點數，
    其有提供給被告丙○○使用，被告甲○○是其基金之上線，
    而被告丙○○則是其下線。惟其等均矢口否認有何詐欺取財
    之犯行。被告丙○○辯稱：伊不認識被害人乙○○，也沒有
    獲得任何利益，伊不可能意圖詐騙，且伊不知道瑞士共同基
    金網站是詐騙集團云云；被告甲○○辯稱：伊不認識被害人
    乙○○，瑞泰公司所代理販售瑞士共同基金僅係利用該國外
    網站點數來行銷，亦即購買該基金網站之點數一點為一美元
    ，點數可以用來抵繳瑞泰公司所販賣保單之首年度保費，被
    告丙○○、己○○均是以此為招攬保險知行銷方式，惟因瑞
    士共同基金網站關閉，而被告丁○○未將點數換成保費，故
    造成被害人乙○○之虧損，且被告己○○上開合庫帳戶之款
    項係匯至國外帳戶去購買點數，亦有其上線郭淑英來向其收
    款，且伊不知道瑞士共同基金網站是詐騙集團云云；被告己○○辯稱：伊不認識被害人乙○○、被告丁○○，伊並沒有
    參與販售資金予被害人，伊只是把基金點數可作為代銷保險
    之方式告訴被告丙○○，且伊不知道瑞士共同基金網站是詐
    騙集團云云。經查：
  (一)本案中之瑞士共同基金，實際上乃係由張維智於94年間與真
    實姓名年籍不詳、自稱「小余」、「BB」等人所設立，以虛
    擬貨幣之概念，招募投資者於瑞士共同基金網站上開立帳戶
    ，網站上稱該虛擬貨幣為e-point，並訂定每1單位之e-poin
    t等於美金1元之規則。購買瑞士共同基金之本金及獲利均以
    網路虛擬貨幣e-point形式存於虛擬帳戶內，會員間得於網
    站內自由移轉e-point。並於95年8月間引進國內後，先將產
    品代號稱為SIP5300，以15個月為一期限，對外佯稱每月固
    定獲利，第1個月到第3個月固定獲利為10%，第4個月到第6
    個月固定獲利15%，第7個月到第9個月固定獲利20%，第10個
    月到第12個月固定獲利25%，第13個月到第15個月固定獲利
    30%，累計15個月到期即可獲利300%。嗣於96年4月後將產品
    改為SIP25，每月固定獲利為25%，無到期日。並有三種介紹
    獎金制度，第一種是直接推薦立即獎金，即投資人成為瑞士
    共同基金會員後，即取得推薦資格，可以推薦自己或第三人
    成為下線，而推薦人可取得其直接推薦參與投資下線的投資
    金額10%，作為直接推薦立即獎金。第二種獎金制度，是以
    投資人直接推薦第三人投資瑞士共同基金，該第三人投資金
    額每30天收益的10%為獎金。第三種獎金制度為平衡獎金（
    俗稱對碰），即每個投資者可以將他推薦的下線分為左線及
    右線，每個月視左線及右線當月推展的新業績金額何者為低
    ，以低者為標準計算平衡獎金，發給獎金之門檻為美金1萬
    元，美金1萬元至美金10萬元為10%，美金11萬元至30萬元為
    8%，美金31萬元以上均為5%。其中，瑞士共同基金網站將前
    述第1、2種介紹獎金稱為SRP，第三種介紹獎金稱為SFP。惟
    該基金根本無實際上之投資行為，乃係以此作為詐術，再透
    過前揭高額介紹獎金之方式，以類似多層次傳銷之方式吸收
    或透過張維智之弟張維華吸收黃俊明、趙丕昂等下線大量招
    募他人加入，進而使多數被害人因此陷於錯誤加入該基金，
    匯入款項等事實，業據臺灣臺北地方法院檢察署檢察官以96
    年度偵字第24151號、97年度偵字第16331號、第20881號提
    起公訴，有該起訴書可稽。雖被告甲○○、己○○、丙○○
    均否認知悉瑞士共同基金係虛擬而不存在等情，惟被告甲○○、己○○、丙○○均為從事保險業務人員，且販售瑞士共
    同基金係其等用以作為代銷保險之工具，此為被告3人自承
    在卷，是被告3人既為保險專業人員，對基金、保險應當有
    一定程度之了解與分析之專業能力，豈可能未經查證則確信
    該基金有高額獲利，且擅自將該來路不明之基金輔以保險將
    之銷售予一般社會大眾？又被告甲○○於本院審理時陳稱：
    瑞泰公司所販賣之瑞士共同基金網站，伊之上線係郭淑英，
    伊作這個3個月，可以從中抽成，瑞士共同基金是介紹一個
    人會有百分之十，就是被害人投資金額的百分之十等語（見
    本院卷第103頁）；被告己○○則於本院審理時陳稱：該瑞
    士共同基金是瑞泰公司人員拿來當作代銷工具，上開合庫帳
    戶係其與被告甲○○共同開立，主要是作為購買瑞士共同基
    金網站之點數，其有提供給被告丙○○使用，被告甲○○是
    其瑞士共同基金之上線，而被告丙○○則是其下線等語（見
    本院卷第103頁反面、104頁反面）；被告丙○○則於本院審
    理時陳稱：伊有購買瑞士共同基金，也有告訴被告丁○○，
    因為要銷售該產品自己本身也要購買，購買之後，伊介紹一
    個下線就可以獲得下線購買金額百分之十的點數等語（見本
    院卷第103頁反面），可知被告甲○○之上線為郭淑英，且
    查郭淑英為上開起訴書所載之被告，又被告甲○○、己○○
    、丙○○為該瑞士共同基金之上下線，被告3人豈可能不知
    瑞士共同基金為不真實存在之基金？再被告3人均自承因瑞
    士共同基金介紹一個購買者，即可獲得被害人投資金額的百
    分之十，是被告3人自係為獲取利益，而透過被告丁○○介
    紹被害人乙○○購買該基金，並將該投資金額匯至被告己○○合庫帳戶內，應當屬實，自不得因被告3人均有購買該基
    金，則認被告3人不知瑞士共同基金僅係一騙局，事實上並
    不存在。
  (二)查被告丙○○雖自承有告知被告甲○○所經營之瑞泰保險經
    紀有限公司所代理之瑞士共同基金投資方案，及提供被告己○○所有合庫帳戶予被告丁○○，並於96年8月7日有載被告
    丁○○至兆豐國際商業銀行北臺中分行等情，惟矢口否認其
    有與被告丁○○一同至瑞泰公司與被告甲○○見面，並介紹
    瑞士共同基金予被告丁○○，然查證人即共同被告丁○○於
    偵查中、本院審理時始終證稱：係被告丙○○帶伊至被告甲○○之公司與被告甲○○談基金，被告甲○○有向伊介紹基
    金內容，而係由被告丙○○告知瑞泰公司保險業務人員即被
    告己○○上開合庫帳戶，由被告丙○○載伊去匯款等語（見
    97年度他字第3467號偵查卷第28、66頁）；證人即共同被告
    甲○○亦於本院審理時結稱：被告丙○○帶被告丁○○來，
    告訴伊他們在作境外保險，他們認為點數對他們的保險招攬
    有助益等語（見本院卷第73頁），雖其後於共同被告丙○○
    詰問時復稱：伊忘記有無與被告丙○○、丁○○見過面等語
    （見本院卷第73頁），惟觀諸證人甲○○前後證稱，其之前
    陳述對於人事時地物之記憶尚屬清晰，且得具體陳稱，是該
    陳述應屬真實，之後因與被告丁○○、丙○○就該部分有利
    害衝突，故反覆其詞，顯係卸責之詞，不足採信。是被告丁○○係透過被告丙○○而與被告甲○○見面，且被告甲○○
    有介紹其所經營之瑞泰公司所代銷之瑞士共同基金予被告丁○○等情，應堪採信。又縱被告甲○○當時並未當面介紹瑞
    士共同基金予被告丁○○，惟其已於本院審理時以證人身分
    具結證稱：瑞泰公司所販售之瑞士共同基金，是一個國外自
    動增值點數，點數可購買、換回現金，被告丁○○為被害人
    乙○○所匯款至瑞泰公司業務人員即被告己○○之合庫帳戶
    內之款項，再轉到伊太太王淑玲之個人帳戶，本案是因為被
    告己○○曾告知被告丙○○這個這個虛擬貨幣會增值，增值
    部分可以當作保險之準備金，被告丙○○認為這個對他的業
    務招攬有幫助，故透過被告己○○來買這個點數，因此，應
    該是被告丙○○向被告己○○購買，然後被告己○○再跟伊
    購買點數。本案案發之後，被告丙○○用電話告訴伊被告丁○○向他購買點數，因為網站已經關閉，有客戶要告被告丁○○，伊才知道這個案子是被告丙○○接的。伊代銷這個點
    數可以從中獲得百分之十的佣金等語（見本院卷第71至73頁
    反面）；被告丙○○於偵查中及本院審理時則陳稱：伊有把
    瑞士共同基金這個訊息提供給被告丁○○，被告丁○○決定
    購買，伊就載她去銀行，並告訴她被告己○○之合庫帳戶帳
    號，就是要匯款至該帳戶，跟被告己○○買到虛擬點數。第
    一次是被告甲○○跟伊講這個資訊的，被告甲○○要伊去網
    站看該基金之資料，因為被告己○○有點數，所以才匯款到
    被告己○○之帳戶內等語（見97年度他字第3467號偵查卷第
    66頁、本院卷第105頁）；被告己○○於偵查中及本院審理
    時則陳稱：本案被告丁○○為告訴人乙○○匯款至伊所有之
    合庫帳戶內，伊認為是被告丙○○匯進來的，伊將伊相對應
    之點數轉給被告丙○○後，再將其餘款項轉給瑞泰公司董事
    長王淑玲之個人帳戶內，該帳戶是伊與被告甲○○共同開立
    的，伊提供帳戶給被告丙○○使用匯入匯出，主要是作為購
    買瑞士共同基金之點數，伊是依照被告甲○○所指示匯款等
    語（見97年度他字第3467號偵查卷第66、67頁、本院卷第10
    4頁反面），復有被告丁○○所提出之委託書、兆豐國際商
    業銀行匯出匯款申請書、賣出外匯水單及手續費收入收據各
    1份，及被告己○○所提出之前開合庫帳戶存摺明細影本1份
    在卷足憑，是被告甲○○、己○○、丙○○既為該瑞士共同
    基金之上下線，已如前述，又被告甲○○、己○○為代銷瑞
    泰公司所代理之瑞士共同基金，其等以被告己○○之名義開
    立合庫帳戶後，再提供該帳戶予被告丙○○，用以作為購買
    瑞士共同資金網站之點數，而被告丁○○為被害人乙○○所
    購買瑞士共同基金確係匯款美金1萬8,145元至被告己○○之
    合庫帳戶內，且嗣由被告己○○再轉匯入被告甲○○之妻王
    淑玲個人帳戶裡，足認被告甲○○、己○○、丙○○確有提
    供瑞士共同資金網站之點數及高額獲利等不實訊息予受被害
    人乙○○委託購買資金之被告丁○○及其他欲購買該瑞士共
    同基金點數之第三人，復由被告己○○提供其所有之上開合
    庫帳戶予被告丙○○，供被告丙○○再提供予欲購買瑞士共
    同基金之虛擬點數之第三人，待被告丁○○、被害人乙○○
    陷於錯誤，而將款項匯入前揭帳戶後，被告己○○再依被告
    甲○○之指示將該帳戶之款項匯出至被告甲○○之妻王淑玲
    之個人帳戶內。顯見被告甲○○、己○○、丙○○係由被告
    丙○○或甲○○向被告丁○○、被害人乙○○施用詐術而使
    其等陷於錯誤，致匯款至被告己○○之合庫帳戶至明。
  (三)又查，告訴人乙○○為委託丁○○辦理美西人壽保險及購買
    基金事宜，先於96年8月7日在兆豐國際商業銀行北臺中分行
    以現金匯款美金2萬元至丁○○帳戶內，再由丁○○、丙○○於同日在兆豐國際商業銀行北臺中分行，將基中之美金1
    萬8,145元匯至丙○○所提供之己○○所有之合庫帳戶內，
    嗣己○○依甲○○之指示，再將上開帳戶內之款項匯款至甲○○之妻王淑玲之個人戶頭內等情，業經告訴人乙○○指述
    甚詳，核與證人即共同被告丁○○於偵查中及本院審理時證
    述內容相符，又證人即共同被告甲○○於本院審理時證稱：
    被告己○○係瑞泰公司之業務人員，被告丁○○為被害人乙○○匯至被告己○○上開合庫帳戶之款項，被告己○○再轉
    到伊太太王淑玲之個人帳戶內等語（見本院卷第71頁）；被
    告己○○亦於偵查中及本院審理時則陳稱：伊知道本案被告
    丁○○所匯款至前揭合庫帳戶內之該筆匯款金額，但伊認為
    是被告丙○○匯進來的，伊將伊相對應之點數轉給被告丙○○後，再將其餘款項轉給瑞泰公司董事長王淑玲之個人帳戶
    內，該帳戶是伊與被告甲○○共同開立的，伊提供帳戶給被
    告丙○○使用匯入匯出，主要是作為購買瑞士共同基金之點
    數，伊是依照被告甲○○所指示匯款等語（見97年度他字第
    3467號偵查卷第66、67頁、本院卷第104頁反面）；被告丙○○於偵查中及本院審理時則陳稱：伊有將被告己○○之合
    庫帳戶帳號告知被告丁○○，告知她要購買瑞士共同基金就
    要匯款至該帳戶內等語（見97年度他字第3467號偵查卷第66
    頁、本院卷第105頁），並有被告丁○○所提出之委託書、
    兆豐國際商業銀行匯出匯款申請書、賣出外匯水單及手續費
    收入收據各1份、兆豐國際商業銀行北台中分行函及所附匯
    款單、合作金庫商業銀行國外部函及所附開戶人資料、及被
    告己○○所提出之前開合庫帳戶存摺明細影本各1份在卷足
    憑，是被告甲○○、己○○、丙○○均明知被告丁○○為被
    害人乙○○購買瑞士共同基金網站之點數所為之匯款，實際
    上並未曾匯款至瑞士共同基金所設置之國外帳戶或任何投資
    帳戶，而係被告丁○○依照被告丙○○所提供之被告己○○
    所有之帳戶而匯入甚為明確。再參以被告甲○○、己○○、
    丙○○3人之智識程度及經歷，被告甲○○為瑞泰公司之總
    經理、被告己○○為瑞泰公司之保險業務人員、被告丙○○
    為保險經紀人，且該瑞士共同基金係瑞泰公司用以代銷用途
    ，即以該基金點數可轉換為購買瑞泰公司所承銷之保險保費
    ，業據其3人於本院審理時陳述明確，是以被告甲○○、己○○、丙○○3人之智識程度及經歷，且均為專業保險從業
    人員，並以販售瑞士共同資金為招攬保險之行銷手段等情，
    則若依其3人所述於當時均認為瑞士共同基金係一真實存在
    的境外基金，為何其3人就所收之投資款項並未直接匯往瑞
    士共同基金境外或境內專戶而為投資？且其3人均自承有購
    買瑞士共同基金，惟其等於本院審理時均未曾提出其等於瑞
    是共同基金設置之個人投資帳號，或個人電子帳戶之帳號，
    況被告丁○○為被害人乙○○購買該瑞士共同基金，係依被
    告丙○○之指示匯往被告己○○設於合作金庫銀行之帳戶，
    業據被告丙○○、己○○自承在卷，是此一被告己○○之合
    庫帳號實為一私人帳戶，並非瑞士共同基金所開立之帳戶。
    又被告甲○○、己○○、丙○○3人所為基金投資運作流程
    顯與一般真正境外基金操作流程差異甚大，並非一般境外基
    金操作程序，依其3人之智識程度焉可能不知有異狀？
  (四)再查，縱被告甲○○、己○○並未與向被告丁○○、被害人
    乙○○實際解說瑞士共同基金而施用詐術，然被告甲○○、
    己○○均自承認識被告丙○○，且被告己○○於本院審理時
    陳稱：該合作金庫帳戶是伊與被告甲○○共同開立的，伊提
    供帳戶給被告丙○○使用匯入匯出，主要是作為購買瑞士共
    同基金之點數，伊是依照被告甲○○所指示匯款等語（見本
    院卷第104頁反面），而共同被告之成立，亦僅需有共同犯
    意之聯絡後，再由部分共同被告負責實行構成要件行為而分
    工合作以達成共同犯罪之目的，縱未實際參與構成要件行為
    者，仍可成立共同正犯。且被告甲○○於本院審理時經檢察
    官詰問「問：你代銷這個點數獲利如何計算？答：銷售這個
    點數可以從中獲得百分之十的佣金。」、「問：客戶給你百
    分之十的佣金，他們可以獲得什麼？答：就是百分之二十五
    的增值，我們鼓勵客戶，如果有增值的話，增值的部分就可
    以拿來跟我們買保險。」、「問：有沒有客戶有成功之增值
    ，因此而跟你們買保險？答：這部分我不知道。」，並經審
    判長諭知被告甲○○提出該部分相關資料，惟被告甲○○迄
    本院審理終結前仍未提出該部分資料，是被告甲○○、己○○於被告丙○○介紹瑞士共同資金予被告丁○○時，若果真
    不知道該基金是虛擬而不存在，為何渠等以該基金作為瑞泰
    公司之代銷工具，然卻對客戶所購買之基金點數是否有增值
    ，增值後是否有向渠等購買瑞泰公司所承銷之保險，均諉稱
    不知情，顯見被告甲○○、己○○2人於為詐欺行為時確實
    明知瑞士共同基金係虛擬而不存在，僅係一詐騙手段灼然。
    復參以被告丁○○因未能為告訴人乙○○取得基金憑證而發
    現有異時，曾向被告丙○○要該基金憑證，且被告丙○○是
    介紹瑞士共同基金及提供被告己○○前揭帳戶予被告丁○○
    之人，被告己○○亦表示其已將相對應之點數轉給被告丙○○，已如前述，是被告丙○○既為被告丁○○為告訴人乙○○匯款購買該基金點數之上線，倘若當時被告丙○○並不知
    道瑞士共同基金是虛擬而不存在，且僅是一場騙局，為何不
    幫被告丁○○直接向被告甲○○要求列印基金點數憑證，而
    係要求被告丁○○自行向被告甲○○處理？且被告甲○○、
    丙○○直至該瑞士共同資金網站關閉前，均未列印任何基金
    憑證予被告丁○○，又被告甲○○於偵查中陳稱：本案所匯
    至被告己○○之美金1萬8,145元，應該是被告己○○客戶透
    過被告己○○跟伊買點數，點數是立即轉交的，因該網站已
    經倒閉了，當時如果沒有列印點數就沒有了等語（見97年度
    他字第3467號偵查卷第68頁），顯與真實有為境外基金投資
    之常情常理相違悖。益足認被告甲○○、己○○、丙○○所
    辯，於行為當時並不知道瑞士共同基金是不存在，顯不足採
    信。
  (五)另被告甲○○於本院言詞辯論時陳稱：被告己○○帳戶的錢
    ，是匯到伊太太王淑玲之帳戶內，再匯到國外去購買點數；
    再於其後改稱：有部分是由上線郭淑英來收現金，有部分是
    從被告己○○之帳戶匯至國外帳戶云云，並表示將提出伊匯
    款給郭淑英之日期及匯款至國外之帳戶資料、匯款金額（見
    本院卷第104頁），惟查，被告甲○○僅提出96年7月3日匯
    款至受款人為「PRECIOUS DIAMOND TRADERS」、受款銀行為
    「BANK OF CHINA（HONG KONG）LIMITED」、帳號為0000000
    0000000號、匯款金額為美金2萬5,020元之匯款憑證，此有
    被告甲○○提出之合作金庫銀行匯出匯款賣匯水單、匯出匯
    款交易憑證1紙附卷足憑，然僅以被告甲○○所提出之證據
    ，尚難證明其於陳報狀所載上開國外帳戶係郭淑英之友人顏
    美瑛所告知，且其之後曾交付顏美瑛約美元1萬元之新臺幣
    現金來購買瑞士共同基金網路點數等情，況該匯款日期係96
    年7月3日，係在本案被害人乙○○委託被告丁○○於96年8
    月7日匯款美金1萬8,145元至被告己○○之合庫帳戶購買該
    基金點數之前，該筆匯款顯與本案無關，併予敘明。
  (六)綜上所述，本案事證明確，被告甲○○、己○○、丙○○之
    犯行均堪以認定，應依法論科。
二、核被告甲○○、己○○、丙○○所為，均係犯刑法第339條
    第1項詐欺取財罪。被告甲○○、己○○、丙○○就上開犯
    行間，有犯意聯絡及行為分擔，應均論以共同正犯。爰審酌
    被告甲○○、己○○、丙○○竟利用一虛擬而不存在之基金
    來詐騙被害人而獲取財物，惡性非輕，對被害人所造成之損
    害非輕，又犯後均否認犯行，飾詞卸責之態度，且迄今尚未
    與被害人達成和解，及其等之智識程度、動機、目的、手段
    、參與本案犯罪之程度等一切情狀，各量處如主文所示之刑
    ，以示懲儆。
、無罪部分
一、公訴意旨略以：被告丁○○、戊○○，與被告丙○○、甲○○、己○○共同基於意圖為自己不法之所有之犯意聯絡，因
    告訴人乙○○欲購買基金，遂經由被告戊○○介紹認識被告
    丁○○，被告丁○○再經由被告丙○○認識經營瑞泰保險有
    限公司之被告甲○○後，了解購買外國基金之方式，被告戊○○等5人遂推由被告丁○○向告訴人謊稱購買被告甲○○
    所經營之瑞泰保險經紀有限公司所代理之外國基金，可獲利
    數倍等說詞，告訴人因相信被告丁○○、戊○○之說詞，而
    陷於錯誤，遂於民國96年8月7日，在兆豐銀行北臺中分行先
    將美金2萬元交付予被告丁○○，被告丁○○將基中之美金1
    萬8145元匯至被告丙○○所提供被告己○○所有之合庫帳戶
    內，由被告己○○、丙○○及甲○○取得，其餘美金1855元
    則詐稱係傭金，由被告戊○○與丁○○取得。而認被告丁○○、戊○○涉犯刑法第339條第1項詐欺取財罪嫌云云。
二、按犯罪事實應依證據認定之，無證據不得認定犯罪事實；又
    不能證明被告犯罪者，即應諭知無罪之判決，刑事訴訟法第
    154條第2項、第301條第1項分別定有明文。又所謂認定犯罪
    事實之證據，係指足以認定被告確有犯罪行為之積極證據而
    言，苟未能發現相當證據，或證據不足為不利於被告事實之
    認定時，即應為有利於被告之認定，更不必有何有利之證據
    ，亦不能以推測或擬制之方法，以為裁判基礎，最高法院29
    年上字第3105號、40年臺上字第86號、56年臺上字第807號
    判例意旨可資參照。
三、本件公訴意旨認被告丁○○、戊○○涉犯上開犯行，無非係
    以被告丁○○、戊○○、丙○○、甲○○、己○○於偵查中
    之供述，告訴人乙○○於偵查中之指述，及兆豐國際商業銀
    行賣出外匯水單及手續費收據、兆豐國際商業銀行北台中分
    行函及所附匯款單據、合作金庫商業銀行國外部函及所附開
    戶人資料各1份為其主要論據。訊據被告丁○○、戊○○均
    堅決否認有何上揭公訴人所指之詐欺犯行，被告丁○○辯稱
    ：伊不知道瑞士共同基金網站為詐騙集團所設，伊僅係受告
    訴人乙○○委託購買該資金，而於96年8月7日依被告丙○○
    之指示匯款至被告己○○合庫帳戶內，嗣伊一直有向被告丙○○要基金單，然均未獲，被告丙○○告知伊被告甲○○會
    處理基金單一事，但被告甲○○仍未處理，故伊於96年8月
    20日伊就寄存證信函給被告丙○○，但其仍未處理等語；被
    告戊○○則辯稱：伊不知道瑞士共同基金網站為詐騙集團所
    設，且伊只是帶告訴人乙○○去被告丁○○那邊買美西保險
    ，並無參與告訴人乙○○購買基金一事等語。經查：
  (一)被告丁○○係因被告戊○○介紹而認識告訴人乙○○，並受
    告訴人之委託為其購買保險及基金，且因被告丙○○告知瑞
    士共同基金之訊息，其遂於96年8月7日，由告訴人先以現金
    匯款至被告丁○○之兆豐銀行帳戶，再由被告丁○○將該款
    項匯至被告丙○○所提供之被告己○○所有之合庫帳戶內等
    情，與告訴人指述情節相同，核與被告戊○○、丙○○之陳
    述內容大致相符，且被告丁○○於本院審理時以證人身分具
    結證稱：伊僅係受告訴人委託購買該資金，而於96年8月7日
    依被告丙○○之指示匯款至被告己○○合庫帳戶內，嗣伊於
    96年8月10日有向被告丙○○要基金單，但他沒有給伊，復
    於同年月12日再向被告丙○○要基金單，被告丙○○告訴伊
    他要出國，並與伊於同日上午約至臺中縣后里見面，並告訴
    伊被告甲○○會處理基金單一事，因為基金是被告丙○○帶
    伊去向被告甲○○公司買的，後來伊就去找被告甲○○，被
    告甲○○說沒有問題他會觸裡，但他仍未處理，故伊於96年
    8月20日伊就寄存證信函給被告丙○○，請其處理基金單，
    但其仍未處理等語（見本院卷第104頁反面），並有被告丁○○所提出之委託書、96年8月20日郵局存證信函、兆豐國
    際商業銀行匯出匯款申請書、賣出外匯水單及手續費收入收
    據影本各1份、兆豐國際商業銀行北台中分行函及所附匯款
    單、被告丁○○之兆豐銀行商業銀行豐原分行之帳戶開戶資
    料及交易往來明細表、合作金庫商業銀行國外部函及所附開
    戶人資料各1份、被告己○○所提出之前開合庫帳戶存摺明
    細影本1份在卷足憑，是該部分事實，應堪予認定為真實。
    足認告訴人並非係由被告丁○○向其說明瑞士共同基金而對
    伊施用詐術後，陷於錯誤，而交付投資款項，被告丁○○僅
    係因被告戊○○介紹始受告訴人委託購買基金與保險，實際
    上並非被告丁○○向告訴人施以詐術等情至明，縱被告丁○○確有購買瑞士共同資金，惟其已於本院審理時陳稱：之前
    被告丙○○有欠伊錢，他說他會幫伊把欠的錢拿去購買基金
    ，但此與告訴人之事無關等語（見本院卷第103頁反面）；
    且該瑞士共同基金既係以類似俗稱「老鼠會」之方式作為詐
    騙手段，則知悉為騙局者自然愈少愈好，否則消息走漏將引
    來司法警察機關之追查，衡情應僅有核心份子知悉全貌，其
    餘下線未必知悉此為騙局，查本案被告甲○○、己○○、丙○○均為保險專業人員，且均以瑞士共同資金作為其等代銷
    保險之工具，如前所述，又係被告甲○○居於上線之位置，
    再直接或輾轉介紹被告己○○、丙○○加入等情，業據渠等
    於本院審理中供述甚明，是應認其等均係屬於本案核心份子
    無誤，然被告丁○○非屬瑞泰公司從業人員，僅係因告訴人
    欲購買基金始聯繫到保險經紀人即被告丙○○，此為一偶然
    事件，難以其亦有購買瑞士共同資金始認為其與被告丙○○
    等人有犯意聯絡與行為分擔，則其是否知悉該瑞士共同資金
    純屬騙局，實非無疑。況依前述被告丁○○確有將告訴人交
    付之款項匯至被告丙○○所提供之被告己○○合庫帳戶內，
    又倘若被告丁○○確知悉該瑞士共同基金係為不真實存在，
    何需一再向被告丙○○、甲○○追討告訴人所購買之基金憑
    證？且於追討未果，甚而為告訴人盡速寄發存證信函予被告
    丙○○，作為其未收取到基金憑證之證明？又尚無足夠證據
    證明其有從中截流款項朋分不法所得之情形，是由上情觀之
    ，被告丁○○之辯稱，應為可採。
  (二)復查，被告戊○○係為賺取美西人壽保險佣金，因而介紹告
    訴人乙○○予被告丁○○等情，業據被告戊○○於偵查中及
    本院審理時陳明在卷，且被告丁○○亦於偵查中及本院審理
    時均陳稱：被告戊○○於96年8月5日左右帶告訴人到伊辦公
    室，告訴伊告訴人要辦理保險，96年8月6日晚上告訴人有電
    話詢問伊是否有基金可以購買，96年8月7日早上告訴人與被
    告戊○○一起來找伊，伊就跟她介紹被告丙○○、甲○○之
    保險公司，之後被告戊○○載伊與告訴人一同去國泰人壽領
    錢，但是後來被告戊○○就回去了，接著告訴人匯款美金2
    萬元給美西人壽保險公司購買保險，匯款美金2萬至伊帳戶
    內，委託伊購買基金等語（見97年度調偵字第257號偵查卷
    第58、59頁，本院卷第22頁反面），且觀諸被告丁○○所提
    出之委任書內容部分，僅委託被告丁○○處理代辦向瑞泰保
    險經紀公司購買海外基金一事，並無委託被告戊○○處理上
    開購買基金事宜，又證人即告訴人乙○○亦於本院審理時結
    稱：當時被告戊○○告訴伊，伊之國泰保險保費多、保險少
    ，叫伊轉去美西人壽保險，96年8月7日被告戊○○載伊與被
    告丁○○去銀行領錢，伊領完錢後就交給被告丁○○，讓被
    告丁○○去處理保險與基金等語（見本院卷第57頁反面），
    並有被告丁○○所提出之委託書及兆豐國際商業銀行匯出匯
    款申請書、賣出外匯水單及手續費收入收據各1份，足認係
    被告丁○○為告訴人處理購買瑞士共同基金一事，而與被告
    戊○○無涉，雖證人乙○○於本院審理時復以證人身分證稱
    ：被告戊○○有在兆豐銀行告訴伊保險要每一期付款，且要
    很久才拿得回來，倒不如去投資基金，可以補貼保費，所以
    伊才答應交給被告丁○○去處理等語（見本院卷第58頁反面
    、第59業）；且有被告戊○○所簽之購買瑞士共同基金之佣
    金收據1紙，惟被告戊○○於偵查中及本院審理實已一再表
    示其並未參與告訴人購買基金一事，縱其有告知告訴人得購
    買基金以補貼保費，或縱其並未退還該新臺幣2萬元佣金予
    告訴人，然仍不得以此則認被告戊○○認識瑞士共同基金，
    並有介紹並販售告訴人瑞士共同基金，甚難謂其知悉瑞士共
    同資金係虛擬不存在，復依卷內現有資料並無從證明被告戊○○有何與前揭被告甲○○、己○○、丙○○有何犯意聯絡
    及行為分擔，故被告戊○○前揭辯詞，應堪予採信。
四、綜上所述，公訴人所舉之證據均不足以證明被告丁○○、戊○○有何公訴人所指之上揭犯行，揆諸前揭判例意旨及說明
    ，應為被告丁○○、戊○○均無罪之諭知。
據上論斷，應依刑事訴訟法第299條第1項前段、第301條第1項，
刑法28條、第339條第1項，刑法施行法第1條之1第1項、第2項前
段，判決如主文。
本件經檢察官庚○○到庭執行職務。
中    華    民    國    99    年    4     月    8     日
                  刑事第四庭  審判長法  官 鄭永玉
                                    法  官 張恩賜
                                    法  官 潘曉玫
以上正本證明與原本無異。
如不服本判決應於收受判決後10日內向本院提出上訴書狀，並應
敘述具體理由；其未敘述上訴理由者，應於上訴期間屆滿後20日
內向本院補提理由書(均須按他造當事人之人數附繕本)「切勿逕
送上級法院」。
告訴人或被害人對於判決如有不服具備理由請求檢察官上訴者，
其上訴期間之計算係以檢察官收受判決正本之日期為準。
                                    書記官 張齡方
中    華    民    國    99    年    4     月    8     日

司法院資訊處製作；財團法人民間司法改革基金會備份。
